臺灣基隆地方法院民事裁定  
109年度監宣字第121號
聲  請  人  蔡ＯＯ  


相對人即受
監護宣告人  廖Ｏ    

利害關係人  蔡ＯＯ  

上列聲請人聲請對相對人監護宣告事件，本院裁定如下：
    主    文
宣告甲○（女、民國00年0月00日生、身分證統一編號：Z0000000
00號）為受監護宣告之人。
選定乙○○（女、民國00年0月00日生、身分證統一編號：Z000000
000號）為受監護宣告之人之監護人。
指定丙○○（女、民國00年00月0日生、身分證統一編號：Z000000
000號）為會同開具財產清冊之人。
聲請費用由受監護宣告之人負擔。
    理    由
一、聲請意旨略以：聲請人之母即相對人甲○於民國109年5月11
    日因失智，致不能為意思表示或受意思表示，為此聲請對其
    為監護之宣告，並聲請選任聲請人為監護人及指定利害關係
    人丙○○為會同開立財產清冊之人等語。
二、按對於因精神障礙或其他心智缺陷，致不能為意思表示或受
    意思表示，或不能辨識其意思表示之效果者，法院得因本人
    、配偶、四親等內之親屬、最近一年有同居事實之其他親屬
    、檢察官、主管機關或社會福利機構之聲請，為監護之宣告
    ，民法第14條第1項定有明文。次按受監護宣告之人應置監
    護人；法院為監護之宣告時，應依職權就配偶、四親等內之
    親屬、最近一年有同居事實之其他親屬、主管機關、社會福
    利機構或其他適當之人選定一人或數人為監護人，並同時指
    定會同開具財產清冊之人；法院選定監護人時，應依受監護
    宣告之人之最佳利益，優先考量受監護宣告之人之意見，審
    酌一切情狀，並注意下列事項：一受監護宣告之人之身心狀
    態與生活及財產狀況。二受監護宣告之人與其配偶、子女或
    其他共同生活之人間之情感狀況。三監護人之職業、經歷、
    意見及其與受監護宣告之人之利害關係。四法人為監護人時
    ，其事業之種類與內容，法人及其代表人與受監護宣告之人
    之利害關係，民法第1110條、第1111條第1項及第1111條之1
    亦分別定有明文。
三、經查：
  ㈠聲請人主張之前揭事實，業據其提出戶籍謄本、三軍總醫院
    附設民眾診療服務處診斷證明書、中華民國身心障礙證明為
    證。復經本院囑託長庚醫療財團法人基隆長庚紀念醫院就相
    對人之精神狀態予以鑑定，鑑定結果略以：廖女（即相對人
    ）近幾年以來腦部功能持續顯著退化，語言表達功能缺損，
    對時間、地方以及人物之適當辨識能力嚴重減退，呈現「失
    智症」狀態。此外，廖女同時合併有精神行為症狀，會出現
    被害妄想及幻覺性行為，增加照顧上之困難，令家人感到無
    奈及困擾。廖女自我照顧能力缺損，需要專人24小時全日照
    護；經濟活動能力嚴重缺損，無法管理處分自己之財產；語
    言表達及社會功能嚴重缺損，若以目前認知功能及生活適應
    功能水準作為研判基礎，廖女達「中度至重度失智症」之程
    度，同時合併有精神行為症狀，目前心理年齡在三歲至未滿
    六歲之間。綜合以上所述，廖女之過去生活史、疾病史、身
    體檢查及精神狀態檢查結果，認廖女目前因「失智症合併精
    神行為症狀」，致其為意思表示、受意思表示和辨識其意思
    表示效果之能力已達「完全不能」之程度，可為「監護宣告
    」等語，有長庚醫療財團法人基隆長庚紀念醫院109年10月2
    8日長庚院基字第OOOOOOOOOO號函附精神鑑定報告書乙件在
    卷可稽。綜合上情，足認相對人確因心智缺陷，已達不能為
    意思表示或受意思表示之程度。從而，聲請人聲請對相對人
    為監護之宣告，為有理由，應予准許。
 ㈡本院參酌上開鑑定報告、聲請人之主張及本院調查結果，認聲
   請人乙○○為相對人之長女，彼此依附關係親密，故聲請人自
   適宜擔任相對人之監護人；而利害關係人丙○○為相對人之三
   女，亦為相對人之至親，自有瞭解相對人之財產狀況，以利
   監督之必要，且亦有擔任開具財產清冊之人之意願，業據其
   到庭陳述明確（見本院109年7月21日審理筆錄）及相對人最
   近親屬即聲請人、利害關係人、相對人之其餘孫子女許ＯＯ、
   許ＯＯ、許ＯＯ均同意由聲請人擔任相對人之監護人、利害關係
   人擔任開具財產清冊人，有聲請人提出之親屬會議同意書在
   卷可稽。本院審酌上情，認由聲請人擔任監護人，應符合受
   監護宣告之人之最佳利益，爰選定聲請人為監護人，並指定
   丙○○為會同開具財產清冊之人。另監護人乙○○應依據民法第1
   113條準用同法第1099條第1項之規定，對於受監護宣告之人
   即相對人之財產，會同丙○○於2個月內開具財產清冊，並陳報
   法院，併此敘明。
四、依家事事件法第164條第2項，裁定如主文。
中　　華　　民　　國　　109 　年　　11　　月　　16　　日
                   家事法庭     法  官　黃永定 
以上正本係照原本作成。
如對本裁定抗告須於裁定送達後10日內向本院提出抗告狀。
中　　華　　民　　國　　109 　年　　11　　月　　16　　日
                                書記官　王心怡